---
title: "Tipos de datos y su estructura"
output: github_document

---
```{r}
#Institución: Unidades Tecnológicas de Santander
# Programa: Ingenieria en Topografía
# Autor: "Aponte Saravia Jhonathan"
```

## Descripción del contexto

A continuación, se presenta aplicaciones básicas de exploración de datos en lenguaje R, donde se comparten los códigos y las instrucciones para realizar operaciones elementales con datos de tipo caracter,  valores numéricos, aplicaciones de logica, con valores enteros.  El propósito de la guía, está dirigido a interesados que tengan afinidad a los programas de ingeniería, cuyo interés es la aproximación con el programa R Pakchage para desarrollar las habilidades en el uso, así mismo, es de circulación nacional sin enfoque diferencial.


```{r setup, include=FALSE}
knitr::opts_chunk$set(echo = TRUE)
```
```{r}
#El programa R tiene 6 tipos de datos basicos.
#Caracter: "m", "n"

#Numérico: (comprende a los valores entreros y decimales)
#Interger: (un tipo de datos enteros)
#Lógico: (en datos vectoriales puede estar asociado a FALSO Y VERDADERO)
#Complejo: se refiera a la lectura de numeros complejos y reales y imaginarios. 

#R el programa provee varias funciones para examinar los carateres de los objetos. 

# class() - que tipo de objeto es?
# typeof() - cual es el tipo de datos del objeto
# length() - describe la longitud de los objetos 
# attributes() - Que tiene en los metadatos.
  

```

### Algunas aplicaciones de tipo caracter.
Caracter: para distinguir el valor del caracter debe estar entre comillas.

```{r}
x <- c("Argentina", "Brasil", "Bolivia","Colombia ","Chile", "Perú")
class(x)

typeof(x)

attributes(x)

length(x)
nchar(x)

n <- "Jhonathan"
ap <- "Aponte"
am <- "Saravia"

nc<- cbind(n,ap,am)
nc

paste("mi nombre completo es:",n,ap,am)

# Otra forma de conectar los datos es utlizando la funcion colapso (_,.- etc)

paste(x,collapse = ",")

# Para subtraer los datos por ejemplo: 

substr("Hola Perú",1, 4)

substr("Hola Perú",5, 9)
# Para reemplazar la cadena de caracteres

gsub("u", "ú", "Hola Peru")

# Para encontrar elementos que ajusten a un patrón 
d <- c("az20", "az21", "az22", "ba30", "ba31", "ab32")
i <- grep("ba", d)
i
# Para obervarlo
d[i]
# de otra forma

grep("ba", d, value=TRUE)

# Elementos que incluyen un caracter por ejemplo "2"
grep("2",d)

# Elementos que terminan en 2
grep("2$",d)
grep("2$",d, value = TRUE)

# Elementos que comienza en a 
grep("^a", d, value = TRUE)

# Cambiar  miniscula a mayuscula 
z <- letters
z

up <- toupper(z)
up

dow<- tolower(up)
dow

```
### Aplicaciones con vectores númericos
Formas de asignación 

```{r}
a <- c(10.4, 5.6, 3.1, 6.4, 21.7)
a

c(20.1, 7.6, 6.1, 10.4, 30.7) -> b
b

k <- 1/a
k
k1 <- a*b
k1
k2 <- a^b
k2

# cálculos aritmeticos

v <- 2*a + b + 1
v

v1<- cbind(a,b)
v1

media<- sum(v1)/length(v1)
media

mean(v1)

#extraer los valores que nos interesa

c(min(v1), max(v1)); length(v1)

# calculo donde integre todo los datos
var1<- sum((v1-mean(v1))^2)/(length(v1)-1)
var1
# considerando cada columna
var(v1)

summary(v1)

```
Generación de sucesiones
```{r}


s <- 1:20
s

p <- pi:10

z<- 15:1
my_seq <- seq(5, 10, length=30)

s4 <- seq(length=51, from=-5, by=.2)
s4
# Valores aleatorios 
nn<- sample(1:100,10, replace=TRUE)


## Agregando datos a valores faltantes 
m <- c(12, NA, 18, 5, NA, 2,12, 8, 15, 18)
m

datalimp = na.omit(m)
datalimp

# reemplazando los datos numericos

mediadata =mean(datalimp)
m[is.na(m)]= mediadata
m
```
Algunas aplicaciones con operadores lógicos 
```{r}

nombre <- c("Miguel", "Maria", "Maritza", "Juan", "Maira", "pedro", "patricia")
varon <- c(1,0,0,1,0,1,0)
nota <- c(13,17,9,14,6,10,15)

data <- data.frame(nombre, varon, nota)
head(data)

data$varon==1
data$varon

data$nombre <- nombre== "Maira"
head(data)


data$nota <- !nota<15
data$nota
head(data)

data$nota <- !nota>=13
data$nota

data$nombre <- nota <13 | varon==1
data$nombre
```


